【裁判字號】    97,交抗,1964
【裁判日期】    971128
【裁判案由】    違反道路交通管理處罰條例
【裁判全文】
臺灣高等法院交通事件裁定            97年度交抗字第1964號
抗  告  人
即受處分人  甲○○
上列抗告人因違反道路交通管理處罰條例案件，不服臺灣板橋地
方法院，中華民國九十七年九月二十六日所為裁定（九十七年度
交聲字第二二０三號，原處分案號：臺北市交通事件裁決所九十
七年八月七日北市裁罰字第裁二二－Ｚ00000000號），
提起抗告，本院裁定如下：
    主  文
抗告駁回。
    理  由
一、抗告意旨略以：原裁定雖援引道路交通標誌標線設置規則
    第五十七條規定，認「大型車禁行內側車道」禁制標誌設置
    點起至一百公尺即禁制事項之起點，然高速公路既有其獨特
    性，即應依特殊規定，而上開見解與高速公路及快速公路交
    通管制規則第十一條「汽車在行駛途中，不得驟然或任意變
    換車道，如欲超越前車或變換車道時，應先顯示方向燈告知
    前後車輛，並保持安全距離及間隔，方得超越或變換車道」
    之規定相衝突；況各種禁制標誌均有不同，則原審所見，實
    非所宜。設若依規定車道超車至六點九公里處，與被超車
    之車輛並行，至七點０公里仍未達安全距離，必須以緊迫方
    式變換車道，更增危險，亦與「大型車禁行內側車道」禁制
    標誌之設置目的相左，因此告示牌應提前設置，使駕駛人得
    以從容駛離內線。受處分人係繼續行駛至收費站後才接受
    攔停，並非如高工局回函之員警稱員警自八點一公里處目睹
    確認，於八點一公里處攔停。
二、按汽車行駛於高速公路、快速公路或設站管制之道路，不遵
    使用限制、禁止、行車管制及管理事項之管制規則而有未依
    規定行駛車道時，處汽車駕駛人三千元以上六千元以下罰鍰
    ，並記違規點數一點，道路交通管理處罰條例第三十三條第
    一項第三款、第六十三條第一項第一款分別定有明文。次按
    汽車行駛高速公路及快速公路，其車道之使用，除因交通事
    故及道路施工依臨時或可移動標誌指示或交通勤務警察指揮
    外，應依設置之交通標誌、標線或號誌之規定，無設置者，
    大型車應行駛於外側車道，並得暫時利用緊鄰外側車道之車
    道超越前車，高速公路及快速公路交通管制規則第八條第一
    項第二款亦設有規定。
三、經查：
  (一)查抗告人即受處分人甲○○駕駛車牌號碼Ａ二－四四九號營
    業遊覽大客車於民國九十七年六月二十一日下午一時二十六
    分許，行經國道一號南下八點一至八點二公里處，設置有大
    型車禁行內側車道之交通禁制標誌路段，行駛於內側車道，
    經內政部警政署國道公路警察局第一警察隊警員鄭立偉掣單
    舉發行駛高速公路未依規定行駛車道－慢速大型車違規行駛
    內側車道之違規等情，已據原裁定依憑證人鄭立偉之證言、
    舉發通知單、內政部警政署國道公路警察局公警局交字第Z0
    0000000 號舉發通知單、內政部警政署國道公路警察局第一
    警察隊九十七年八月一日公警一交字第0970172396號函、證
    人鄭立偉庭呈之當時在避車彎道內所見高速公路上用路情形
    及該路段禁制標誌設置位置之照片共三紙等證據資料，說明
    其認定之依據及駁回聲明異議之理由，核其認事用法並無違
    誤。
  (二)查高速公路及快速公路交通管制規則第十一條係規範車輛行
    駛於高速公路及快速公路時變換車道、超越前車之方式，與
    道路交通標誌標線設置規則第五十七條規定係規範禁制標誌
    設置與禁制事項起點之事項，二者規範對象迥然不同，適用
    情況亦各相歧異，要非普通法與特別法之關係。抗告意旨指
    摘該二條文為特別法與普通法關係，應優先適用高速公路及
    快速公路交通管制規則第十一條云云，尚屬誤會。
  (三)按禁制標誌設於距禁制事項之起點至一○○公尺間適當之地
    點，道路交通標誌標線號誌設置規則第五十七條第五款定有
    明文。參諸證人鄭立偉之證言及現場照片可知，國道一號高
    速公路南下七公里處以前為同向二線車道，自南下七公里處
    以後則變為同向三線車道，故在同路段南下六點九公里處設
    置「大型車禁行內側車道」之禁止標誌，以配合道路車道之
    變更，提醒大型車駕駛人在一百公尺後車道變為三車道，不
    能再行駛內側車道，其標誌之設置並無不當，且該路段標誌
    標線符合高速公路交通標誌標線設置規則一節，亦有交通部
    臺北區○道○○○路北區工程處九十七年八月十二日北公內
    字第0976007835號函附卷可查。況舉發之員警係立於南下八
    點二公里處，目睹抗告人所駕Ａ二－四四九號車在八點一公
    里處仍行駛於內側車道，已距前揭標誌一公里以上，抗告人
    自無不能從容駛離之情形。是抗告意旨以該禁止標誌應提前
    設置，使駕駛人得以從容駛離內線等語，僅為抗告人之個人
    意見，抗告人執此指摘原裁定不當，尚非有據。
  (四)交通部臺北區○道○○○路北區工程處九十七年八月十二日
    北公內字第0976007835號函文之內容係說明標誌標線問題，
    並無抗告意旨部分所指關於攔停位置等文句。另查內政部
    警政署國道公路警察局第一警察隊九十七年八月一日公警一
    交字第0970172396號函說明二載明：「據本隊執勤員警稱：
    九十七年六月二十一日十三時二十六分於國道一號公路南向
    八點一至八點二公里處，目睹Ａ二－四四九號車於同向三車
    道路段行駛內側車道，始將該車攔停稽查，告知駕駛人違規
    事實後掣單舉發」，僅說明警員目睹違規之位置為八點一至
    八點二公里處，非謂員警於同地攔停，況警員鄭立偉於原審
    已證稱：因該處無路肩，伊駕警車尾隨，過了收費站之後有
    路肩才攔停等語在卷，尚無抗告意旨所指攔停位置記載錯誤
    之情。
四、綜上，抗告人確有行駛高速公路未依規定行駛車道－慢速大
    型車違規行駛內側車道之違規行為，事證明確，堪以認定。
    從而，原處分以抗告人駕駛大型車違規行駛內側車道，違反
    道路交通管理處罰條例第三十三條第一項第三款及違反道路
    交通管理事件統一裁罰基準表之規定，裁處抗告人罰鍰新台
    幣五千元，並依道路交通管理處罰條例第六十三條第一項第
    一款規定記違規點數一點等情，原裁定認其裁罰並無違誤而
    予維持，駁回抗告人之聲明異議，經核並無不合。抗告人仍
    執己見，率指原裁定不當，為無理由，抗告應予駁回。
據上論斷，應依道路交通案件處理辦法第二十六條，刑事訴訟法
第四百十二條，裁定如主文。
中    華    民    國    97    年    11    月    28    日
                  刑事第二十庭審判長法  官  楊貴雄
                                    法  官  鄧振球
                                    法  官  高愈杰
以上正本證明與原本無異。
不得再抗告。
                                    書記官  廖月女
中    華    民    國    97    年    11    月    28    日


司法院資訊處製作；財團法人民間司法改革基金會備份。
